【裁判字號】    89,聲更,10
【裁判日期】    900130
【裁判案由】    沒入保證金
【裁判全文】
臺灣板橋地方法院刑事裁定                          八十九年度聲更字第一號
    聲請人  臺灣板橋地方法院檢察署檢察官
    具保人  乙○○（
    被  告  甲○○
右列具保人因檢察官聲請沒入保證金案件（八十九年度執聲沒字第一六一號），不服
本院八十九年四月二十一日（八十九年度聲字第九八０號）裁定，抗告由台灣高等法
院於八十九年九月二十二日（八十九年度抗字第三六六號）撤銷原裁定，本院更為裁
定如左：
    主  文
乙○○繳納之保證金新臺幣伍拾萬元沒入之。
    理  由
一、本件聲請意旨略以：被告甲○○因銀行法案件，前經臺灣板橋地方法院檢察署指
    定保證金額新台幣（下同）五十萬元，由具保人乙○○繳納現金後，已將被告停
    止羈押。現被告所犯銀行法案件，經最高法院駁回上訴維持原判處有期徒刑四年
    六月確定，乃二次通知具保人分別於民國（下同）八十九年一月二十五日上午十
    時及同年三月二十九日上午十時帶同被告到案接受執行，屆期被告均未依時到案
    執行，復囑託台灣板橋地方法院檢察署司法警察拘提其到案執行，亦因被告行蹤
    不明而拘提無著，有該署檢察官拘票二份在卷可稽，是被告執行時逃匿，應沒入
    具保人繳納之保證金等情。具保人乙○○對於本院八十九年度聲字第九八０號裁
    定提出抗告，抗告意旨略以：「裁定書中說於民國八十九年一月二十五日和三月
    二十九日上午十時曾兩度通知我，可是我因搬家，戶籍亦改至裕民路三五號二樓
    ，不曾收到法院的通知，而這次通知確能送達，而要沒收保證金，這點使我不解
    ，請上級法院撤回原文，我每月都到地院去看此案是否回到地院，而地院回答都
    說未到，但此次卻由地院通知沒收擔保金。被告和我不同住在一起，若無法院告
    知，我根本不知執行令已到，請上級法院能收回原裁定書」云云。
二、按送達於應受送達人之住居所、事務所或營業所，不獲會晤應受送達人，亦無受
    領文書之同居人或受僱人時，得將文書寄存送達地之自治或警察機關，並作送達
    通知書，黏貼於應受送達人住居所、事務所或營業所門首，以為送達，為民事訴
    訟法第一百三十八條所明定，此項規定，依刑事訴訟法第六十二條規定，於刑事
    訴訟準用之。次按寄存送達，於送達人將送達之文書寄存於送達地之警察機關，
    並作成送達通知書粘貼於受送達人門首以為送達，即生送達之效力，至於受送達
    人實際至警察機關領得判決之時日為何，並非所問。又民事訴訟法第一百三十八
    條所規定之寄存送達，係以將文書寄存送達地之自治或警察機關，並作送達通知
    書，黏貼於應受送達人住居所、事務所或營業所門首時，為送達之時；應受送達
    人究於何時前往領取應受送達之文書，或並未前往領取，該文書嗣經退還原送達
    法院，於送達之效力均無影響（最高法院八十九年台上字第二五０一號、八十九
    年台聲字第一三號、八十七年度台上字第三三一０號裁判要旨參照）。
三、本院經查：
(一)、被告甲○○之戶籍地為臺北縣土城市○○街八巷一號二樓（見本院八十九年度聲
    字第九八０號刑事卷宗第五六頁），其雖於八十八年十一月十日於居所地即臺北
    縣土城市○○街三三巷一號收受檢察官之傳票命令後（送達證書見執行卷第二頁
    ），未到案執行，經檢察官簽發拘票拘提無著，然檢察官第一次對具保人所發之
    應於八十九年一月二十五日上午十時通知被告甲○○到案之通知（執行卷第十頁
    、第十一頁），係寄至具保人在前具保時所填之住所地臺北縣土城市○○路○段
    三一八巷三七弄七號二樓，而該次通知以無法送達退回（見同上卷第十二頁所附
    退回信封），是具保人乙○○並未曾收受該次通知。
(二)、惟檢察官第二次通知具保人應於八十九年三月二十九日上午十時通知被告甲○○
    到案，該通知送達具保人之戶籍地即臺北縣土城市○○路三五號二樓，並於八十
    九年三月二十八日寄存該通知書於臺北縣警察局土城分局廣福派出所（送達證書
    與戶籍資料見前開卷第十三至十五頁）。經本院向送達前開通知書之板橋郵局函
    查該通知書是否確實依照民事訴訟法之規定而為送達乙節，經板橋郵局函覆稱：
    「經查案關雙掛號訴訟文書，本局送達人員均依民事訴訟法第一百三十六條第一
    項、第一百三十七條第一項、第一百三十八條之規定作成送達通知書，黏貼於應
    受送達人住所門首，並將文書寄存於送達地所屬管區派出所候領無訛」，此有該
    郵局八十九年十二月五日00000000─０一四號函一份在卷可稽。復經本
    院向前開通知書送達地所屬台北縣警察局土城分局函查前開通知書是否確實寄存
    於所轄廣福派出所乙節，亦經台北縣警察局土城分局以八十九年十二月十三日土
    警刑字第二三七九六號函覆本院稱：「經查台灣板橋地方法院檢察署八八年度執
    字第四七四六號通知應受送達人乙○○之送達證書，確實於八十九年三月二十八
    日寄存於本分局廣福所」，並檢送該分局廣福派出所受理寄存文書管制簿影本一
    份，有該等函文附於本院審理卷內足考。是依上調查，檢察官第二次通知具保人
    應於八十九年三月二十九日上午十時通知被告甲○○到案之通知書確實已依照前
    開方式而為合法送達，揆諸前開說明，即生送達之效力。
四、本院經核被告於執行時逃匿，自應依法將具保人原繳納上開保證金五十萬元沒入
    。
五、依刑事訴訟法第一百十八條第一項、第一百二十一條第一項，裁定如主文。
中      華      民      國    九十      年      一      月     三十     日
                                      臺灣板橋地方法院刑事第五庭
                                          法  官  陳  翠  琪
右正本證明與原本無異。
如不服本裁定，應於送達後十日內，向本院提出抗告狀。
                                          書記官  曹  秋  冬
中      華      民      國    九十      年      二      月      二      日


司法院資訊處製作；財團法人民間司法改革基金會備份。
